臺灣高等法院民事判決　九十一年度上更(一)字第五八號
　　　上　訴　人　甲○○
　　　被　上訴人　乙○○
右當事人間確認消費借貸不存在等事件，上訴人對於中華民國八十六年六月十一日臺
灣士林地方法院八十五年度訴字第七四六號第一審判決提起上訴，經最高法院發回更
審，本院判決如左：
    主    文
原判決關於駁回上訴人後開第二項、第三項之訴部分，及該部分假執行之聲請，並訴
訟費用之裁判除確定部分外廢棄。
上訴人與被上訴人於八十三年三月二日台北市士林地政事務所（收件文號五四三九號
）所設定之擔保權利總款新台幣五百五十萬元之抵押債權其中之新台幣三百萬元之債
權不存在。
被上訴人應給付上訴人新台幣二百萬元，及自民國八十五年十一月七日起至清償日止
按週年利率百分之五計算之利息。
其餘上訴駁回。
第一、二審及發回前第三審訴訟費用除確定部分外由被上訴人負擔。
本判決命被上訴人給付部分，於上訴人以新台幣陸拾柒萬元為被上訴人預供擔保後得
假執行，但被上訴人如於假執行程序實施前以新台幣貳佰萬元為上訴人預供擔保，得
免為假執行。
    事    實
甲、上訴人方面：
一、聲明：
  (一)原判決除確定部分外廢棄。
  (二)請確認上訴人與被上訴人於八十三年三月二日台北市士林地政事務所（收件文號
    五四三九號）所設定之擔保權利總款新台幣五百五十萬元之抵押債權：即八十二
    年一月一日所借貸之新台幣五百五十萬元正清償期為八十四年二月二十八日之該
    抵押債權其中之新台幣三百萬元之債權之借貸法律關係為不存在。
  (三)被上訴人應賠償上訴人新台幣二百萬元及自上訴人八十五年十月十八日之準備書
    狀繕本送達被上訴人翌日起迄清償日止，按年利率百分之五計算之利息。
  (四)第一、二、三審之訴訟費用，除確定部分外，其餘皆由被上訴人負擔。
　(五)上訴人願供擔保，請准宣告假執行。
二、陳述：除與原判決（及發回前本院判決）記載相同者外，補稱略以：
  (一)上訴人於民國八十三年初因逢犬子車禍後開刀及復健費用支出龐大，上訴人無法
    負擔，在借無可借之情況下，乃欲以祖先遺產之系爭不動產為擔保向被上訴人欲
    借貸二百五十萬元，以應急需。詎被上訴人見狀即生不法之意圖，欲以上開不動
    產抵押設定，作為上訴人之妻蔡秀女積欠之會款之擔保，乃一面向上訴人佯稱系
    爭不動產目前只能借七十萬，因其現金已在南部購買土地，如要借二百五十萬元
　　，要向朋友調現，為取信朋友，要求向上訴人拿權狀印鑑證明用以證明有借款設
　　定抵押權之誠意，並說其有熟識代書即楊惠珠可以幫忙辦理云云。上訴人需錢孔
　　急，便應其要求交付所有權狀、印鑑證明等予被上訴人，並與被上訴人至代書處
　　表白欲借二百五十萬元，但被上訴人遲未交付應允之借款；嗣後上訴人與妻乃至
　　被上訴人處要求索回權狀印鑑證明等資料，被上訴人妻推說錢未借到，資料會代
　　為保管等伊之朋友之會款云云。詎被上訴人見機心懷不軌，意圖為自己對蔡秀女
　　會款債權之擔保，未經上訴人同意，擅自委託代書，虛偽為己向地政機關設定「
　　五百五十萬元」抵押權，並進而聲請拍賣抵押物，且聲請拍賣抵押物時故意填具
　　上訴人早已遷離之戶籍登記地，致上訴人無法獲知拍賣事實，至八十四年間法院
　　查封公告時上訴人弟媳即周麗華不意間見得貼在上訴人隔壁之查封公告並告知上
　　訴人，上訴人始得知上情。故上訴人乃偕妻與三弟何潤潔及周麗華等至被上訴人
　　處，向被上訴人表示不准其拍賣系爭土地，並令其塗銷登記，惟被上訴人卻回答
　　「此件抵押是和代書作分之」，而要求上訴人之妻蔡秀女償還其會款，否則絕不
　　罷休，雙方最後不歡而散。惟上訴人臨走前向被上訴人強調上開做法係違法，如
　　其一意孤行，必將依法究辦，當時上訴人原以為被上訴人執此虛偽設定僅係恐嚇
　　性質，不敢逕予聲請拍賣而蹈法網，且嗣後亦未再接到法院任何通知，是未再加
　　以注意。詎料八十五年五月間上訴人之親友陳素環看到法院第六次拍賣公告，上
　　訴人才知所發生狀況不在控制範圍內，是故提起本件訴訟以保權益。
  (二)上訴人對被上訴人自始並無負擔任何債務，上訴人亦無要以祖先之遺產為蔡秀女
    積欠被上訴人之會款提供所有不動產設定抵押予被上訴人之任何意思。兩造根本
    沒有會算會錢，純係被上訴人一己之設定行為，因此上開抵押權所擔保之債權並
    不包括會款部分，縱兩造間因八十三年二月間有會款債務未了，亦非前開抵押權
    效力所及。
　(三)被上訴人據以拍賣上訴人土地之執行名義即台灣台北地方法院士林分院八十四年
　　度拍字第四七一號民事裁定明確記載被上訴人主張之抵押債權為上訴人甲○○於
　　八十二年一月一日向其借用新台幣五百五十萬元，約定清償期為八十四年二月二
　　十八日消費借貸債權，並以上訴人所有如上開裁定附表所示之不動產設定債權額
　　五百五十萬元之抵押債權為擔保，惟上訴人甲○○未於八十二年一月一日向被上
　　訴人借貸新台幣五百五十萬元，亦無於八十三年三月二日向台北市士林地政事務
　　所辦理設定抵押權之行為，該消費借貸之抵押債權事實上並不存在。是上開抵押
　　權失所附麗，債權人仍執以聲請拍賣抵押物，則被上訴人所為之執行拍賣之程序
　　即應於法有違。
　(四)上訴人否認八十年五月二十日起標之合會，林麗婍有以「林麗美」之名義參加一
　　會，且該林麗美事實上乃另有其人。
三、證據：援用歷審所提證據並聲請調閱台灣士林地方法院八十四年度執字第二七○
    六號強制執行案卷。
乙、被上訴人方面：
一、(一)聲明：駁回上訴。(二)訴訟費用由上訴人負擔。(三)如受不利判決，請准供擔保宣
　　告免為假執行。
二、陳述：除與原判決記載相同者，茲引用之外，補陳略稱：
  (一)系爭抵押權五百五十萬，內含「借款」二百五十萬及楊穀根等六人全部活會會款
    二百九十一萬元，合計五百四十一萬元，故有五百五十萬之系爭抵押權設定，設
    定時係由會首及其配偶即上訴人協同被上訴人及其他會腳至北投楊惠珠土地代書
    事務所辦理。
  (二)林麗純、林麗婍、楊穀根及吳素杏四人應為信託關係，即伊四人授權被上訴人以
    被上訴人名義設定系爭抵押權並依法行使權利，俟取得金錢之後，再分別給付伊
    等四人應得之金錢。倒會後，林麗純、林麗婍係全權委由其姐（即吳林貴蘭）處
    理，其姐再信託其夫即被上訴人設定系爭抵押權嗣並行使權利。
  (三)蔡秀女於八十年五月二十日所召集之互助會，蔡秀女已收會款四十三次，並非如
    上訴人主張三十七次。又林麗婍即林麗美，其在蔡秀女於八十年五月二十日召集
    之合會中只有一會且為活會，並無三會，上訴人主張有三會應負舉證責任。
三、證據：除援用歷審所提證據外，並聲請傳訊證人林麗婍、林麗純、吳林貴蘭、吳
    素杏、楊穀根。
    理　　由
一、上訴人主張：伊於民國八十三年初，以伊所有坐落台北市○○區○○段二小段四
    五二地號土地面積一七六‧一六平方公尺應有部分三六分之七及同小段四五三地
    號土地面積五三‧四六平方公尺應有部分四分之一（下稱上開土地）為擔保，擬
    向被上訴人借款新台幣（下同）二百五十萬元。詎被上訴人於八十三年三月二日
    擅將上開土地為其辦理擔保債權額五百五十萬元之抵押權設定登記，未交付借款
    予伊；嗣並以伊積欠抵押借款未償為由，聲請法院拍賣系爭土地，於八十五年八
    月二十六日以二百萬元拍定而受清償，致伊受損害，被上訴人應負侵權行為損害
    賠償責任，並應返還不當得利於伊等情。求為確認兩造間就系爭抵押借款五百五
    十萬元之借貸關係不存在，及命被上訴人給付伊二百萬元並加付法定遲延利息之
    判決。
二、被上訴人則以：上訴人之妻蔡秀女積欠伊借款二百五十萬元及會款約三百萬元，
    上訴人承擔該債務，始辦理系爭抵押權設定登記予伊，以供擔保，伊之債權真實
    存在等語，資為抗辯。
三、原審駁回上訴人之請求，上訴人不服提起上訴。本院前審判決被上訴人就前開五
    百五十萬元抵押借款中超過三百萬元部分之借貸關係不存在，未據被上訴人聲明
    不服，此部分已告確定。本件上訴人請求確認部分雖為系爭抵押債權五百五十萬
    元中之三百萬元借貸法律關係不存在，惟被上訴人抗辯該三百萬元為上訴人所承
    擔之會款債務；是上訴人所請求確認者應為該抵押權所擔保之債權中之三百萬元
    是否存在。
四、上訴人無法舉證證明被上訴人未經同意將上開土地為其辦理擔保債權額五百五十
    萬元之抵押權設定登記：
    上訴人主張被上訴人利用伊境況窘迫急需金錢周轉之際，匡騙伊交付土地所有權
    狀、印鑑及印鑑證明等證件資料，未經同意擅就上開土地向地政機關設定五百五
    十萬元之抵押權予己等情，被上訴人則以系爭抵押權係兩造同至楊惠珠代書處辦
    理等語置辯。雖證人蔡秀女即上訴人之妻陳稱：「：：：我因為小孩發生車禍，
    我去找乙○○借錢，我向乙○○說可否借我二百萬左右周轉。他說要擔保，我說
    我先生有地在陽明山，我拿權狀給他看，我就向他講說要借七十萬元，他答應幫
    我們調，我們權狀就去換新的，把權狀放在他們那裡。我說我們認識一林姓代書
    ，他就要我們去申請印鑑證明，他說他有調到七十萬元，要我把印鑑證明放在他
    那邊，他太太說找他們隔壁楊穀根的親戚楊代書代辦就好，每次都我先生和我一
    起去，就去北投楊代書處，權狀、印章是我和我先生一起交給乙○○夫妻的，我
    們一起去代書處，因乙○○錢沒給我，所以就未辦手續，回來後第二天，我又去
    找乙○○，但他權狀都不還我，說要繼續幫我們調錢。二個星期後，他說錢未調
    到，但權狀和印章都不還我。結果他拿我們的權狀去設定抵押權。我只是要向他
    借七十萬元，只是要設定七十萬元抵押。我從未欠乙○○二百五十萬元。」（見
    原審卷第一五六頁），惟其亦不否認上訴人夫妻曾自行交付權狀及印證證明與被
    上訴人作為設定抵押權之用，復據證人楊惠珠證稱：「我是代書，兩造間之抵押
    權設定是我代辦沒錯。當時是原告（即上訴人）夫妻、被告（即被上訴人）夫妻
    、楊姓夫妻以及一位小孩共七人到我那裡去，要辦設定。我曾替乙○○夫妻辦理
    買賣房屋手續，他是我的客戶之一。甲○○是和他們一起來的。我當代書已十幾
    年。當時設定是普通抵押權，擔保權利總金額是五百五十萬元，何太太是拿二百
    五十萬元的借據，可是我問他們設定金額要多少，他們說要設定五百五十萬元，
    期間是一年，屆期不清償可延長期間。要設定五百五十萬元是何先生講的。當時
    他們只是委託我辦設定，他們之間的債權債務確實多少我不清楚。因為當時甲○
    ○本人有到，而且同意，我就幫他們辦了。：：：我是按照雙方協議的金額、期
    間辦理設定。寫設定契約時，是何先生與何太太一起湊足五千元規費給我的。」
    （見原審卷第一二三頁），則即難以上訴人之妻片面之詞逕認上訴人未曾同意系
    爭五百五十萬元抵押權之設定。
五、系爭抵押債權中三百萬元之債權不存在。
  (一)針對系爭抵押權所擔保之債權為何，上訴人主張系爭抵押權所擔保之債權為上訴
    人於八十三年二月間欲向被上訴人借用新台幣二百五十萬元，約定清償期為八十
　　四年二月二十八日之消費借貸債權，其餘三百萬元則非其本意云云，被上訴人則
　　以系爭抵押權所擔保之債權中三百萬元為上訴人之妻所欠合會款等語置辯。上訴
　　人所陳上開情詞，業提出台灣臺北地方法院士林分院八十四年度拍字第四七一號
　　裁定、台灣士林地政事務所他項權利證明書、土地建築改良物抵押權設定契約書
　　（執行卷第九頁-第十三頁）為證，而被上訴人拍賣上開土地之強制執行聲請狀
　　內亦自承「債務人於民國八十二年一月一日向聲請人借用新台幣伍佰伍拾萬元整
　　，約定清償期為民國八十四年二月二十八日，並提供債務人所有上開土地設定抵
　　押權，以為債權之擔保」（執行卷第頁影本附原審卷第六十頁、第六十一頁），
　　復據證人吳林貴蘭（即被上訴人之妻）證稱：「一、倒會後，上訴人他自己到我
　　家要辦有關設定部分，是將陽明山土地設定二百五十萬元，但這都與倒會事無關
　　。二、抵押權二百五十萬部分，是他先向我借的，與會錢無關，會錢不包括在抵
　　押權擔保部分範圍。」（本院卷第五十七頁），此外被上訴人於八十四年三月三
　　日寄與上訴人之北投郵局第三三九號存證信函稱：「本人上次去函，有關台端於
　　民國八十三年向本人調借款項之債務設定之事，函中已清楚表明，妳我之間必須
　　再次處理此新台幣五百五十萬元正之設定契約，本人久候請台端來電話聯絡：：
　　：。」（原審卷第四七頁）端詳全文，亦僅提及調借款項之抵押權設定原因為調
　　借款項，未有隻言片語提及上訴人承擔其妻所欠負之會款事宜，則上訴人此部分
　　之主張，即屬有據。
  (二)至被上訴人抗辯系爭抵押權所擔保之債權為上訴人承擔其妻所欠二百五十萬元借
    款債務及八十三年二月二十七日倒會後包括被上訴人夫妻、楊穀根、吳素杏、林
    麗婍、林麗純等會腳約二百九十一萬元之合會款云云，而就二百五十萬借款債務
    部分，業經本院前審判決確認不存在；就上訴人承擔其妻之會款債務部分，據證
    人楊惠珠即辦理系爭抵押權設定之代書證稱：「我是代書，兩造間之抵押權設定
    是我代辦沒錯。當時是原告（即上訴人）夫妻、被告（即被上訴人）夫妻、楊姓
    夫妻以及一位小孩共七人到我那裡去，要辦設定。我曾替乙○○夫妻辦理買賣房
    屋手續，他是我的客戶之一。甲○○是和他們一起來的。我當代書已十幾年。當
    時設定是普通抵押權，擔保權利總金額是五百五十萬元，何太太是拿二百五十萬
    元的借據，可是我問他們設定金額要多少，他們說要設定五百五十萬元，期間是
    一年，屆期不清償可延長期間。要設定五百五十萬元是何先生講的。當時他們只
    是委託我辦設定，他們之間的債權債務確實多少我不清楚。因為當時甲○○本人
    有到，而且同意，我就幫他們辦了。二百五十萬元的借據，他們說是在他們的朋
    友家寫的，我並未看到兩造間金錢的交付。好像有聽到要借七十萬元之事，但是
    否確有此事，我不知道。不清楚有二百五十萬元借不到改借七十萬元之事。事後
    林阿兵和何太太有去我那裡，是為了要談和解，當時被告夫妻與何太太以及其他
    三四個人一起來，但並未達成和解。我是按照雙方協議的金額、期間辦理設定。
    寫設定契約時，是何先生與何太太一起湊足五千元規費給我的。」（見原審卷第
　　一二三頁－第一二四頁），可見兩造辦理系爭抵押權設定時，約定之抵押債權即
　　為借款事宜，並未提及被上訴人之妻之會款債務。
　(三)證人楊榖根證稱：「：：：何太太曾招會，我們亦跟了兩會，會錢大都是吳太太
　　幫我們拿給何太太。倒會時我們亦被倒，我們是活會。甲○○是否有參加這個會
　　或有無同意我不知道。但是設定抵押時是在我家寫的，我太太雖不識字，但有看
　　到，是何太太寫的，紙是我太太拿給她寫的，但不知寫什麼。當時甲○○在場，
　　寫完後，去潘太太代書處，我們夫妻與吳某夫妻、何某夫妻及何某之孫子共七人
　　一起去，是市場三樓代書處，是由一女的代書寫的，但寫到一半，我們就離開，
　　未看到寫完。去那裡是為了要辦設定是為了會款與借款的事。是他們要我們一起
　　去的，當時是說所有的會款，包括我們的都一起設定，我們的部分只有三十六萬
　　，他們有兩、三百萬。」（原審卷第九十頁第九十一頁）、「抵押權不是設定給
　　我的，但我們的會款是包括在乙○○的會款內。是甲○○的太太說的。倒會後，
　　我們未去找過甲○○他們，是甲○○他們來我們家說的，我們當時未結算會錢金
　　額，當時有無提到甲○○兒子車禍要借款我不知。寫借據並非是當時要借錢，而
　　是要拿去做抵押擔保用，甲○○是在代書處簽名。設定後，何之孫子曾寄放在被
　　告家，約二三個月。設定前，何之兒子即已出車禍，當時有無要向吳借款，我不
　　清楚。」（原審卷第九十一頁背面）「倒會後交給吳林貴蘭處理，因當初是他邀
　　約我入會的，所以要他處理。」「叫他處理當然是債權先讓給他，等處理完拿到
　　錢，再交還給我。」問其既然交給吳林貴蘭處理，為何抵押權設定給被上訴人？
　　則答稱: 「我不知道，會錢我是交給吳林貴蘭，她以何人名義去設定我不知道，
　　我不知道何謂設定。」再問既不知道何謂設定，如何將債權先讓給被上訴人？答
　　稱：「我不知道，我是與吳林貴蘭接觸，當然要他處理。」「我有去代書那裡，
　　去了就走了，內容我不知，會錢是全部設定，不是設定給我，被上訴人拿到錢要
　　交給我。」「會首通知我帶其他人一起去的，到代書那裡，我就先走了，我的意
　　思是交給吳林貴蘭她夫妻處理就可以了，設定這件事與我無關。」（本院卷第三
　　五頁、第三六頁）等語。按債權讓與以移轉特定債權為其標的，讓與人與受讓人
　　間須成立債權讓與契約，若僅賦與相對人收取債權之權利而非以移轉債權為標的
　　者，並非債權之讓與。依楊穀根上開證述，僅可認楊穀根委託吳林貴蘭處理倒會
　　後之相關事宜，尚難謂楊穀根將會款債權讓予被上訴人或信託予被上訴人處理。
　(四)另證人吳林貴蘭雖證稱：有將會款債權移轉給乙○○（原審卷第二一一頁），證
　　人吳素杏亦證稱：「倒會後原先我交給我嫂嫂處理，後來授權我哥哥用我哥哥名
　　義去處理，我哥哥有告訴我設定她名義的抵押權，將來分到錢，照比例還給我。
　　」；惟證人林麗純於原審證稱：「有參加何蔡秀女的會，是我姊姊吳林貴蘭介紹
　　我參加的，錢是寄給我姊姊，我姊姊再幫我拿給何蔡秀女，倒會後亦由我姊姊代
　　為一起解決。他們後來如何處理，我不知。我未將債權讓與乙○○，我姐夫亦尚
　　未墊錢還我。」（原審卷第一七二頁背面）；證人林麗婍於原審證稱：「我有參
　　加兩個會。八十年的會我是以林麗美的名義參加的，林麗美是我的偏名。八十一
　　年的會是以林麗婍本名參加。這三個會被倒後，由我姊姊幫我處理，如何處理我
　　不知。我的債權未讓與乙○○，我姐夫亦未墊錢給我。我二會都是活會。」（原
　　審卷第一七三頁）。被上訴人亦陳述稱「證人二人所言實在，她們未將債權讓與
　　給我」（原審卷第一七四頁）。雖本件經最高法院指摘證人未將債權讓與被上訴
　　人而發回後，證人林麗純嗣於本院改稱：「倒會後交由我姐夫處理。」「在地院
　　我們是說會全部交給我姊姊處理，只是沒說信託給我姐夫這句話。」，證人林麗
　　婍於本院則改稱：「倒會後都交給我姊姊處理，我們是委託我姐夫乙○○處理，
　　如果要得到錢，就交給我。」「在地院說委託姐夫處理，因不了解，才說未將債
　　權移給姐夫。」林麗婍、林麗純並稱倒會後委託姐夫處理之真意為：「一、債權
　　全部委託我姐夫乙○○以其名義出面處理，要到錢再交還給我們。二、是透過我
　　姊姊吳林貴蘭向我姐夫講，姐夫同意後，姊姊再告訴我們，因為參加會都是我姊
　　姊在處理」（本院卷第三十三頁），所述與原審之陳述不同，該二證人於原審之
　　陳述並經被上訴人確認，有如上述，自應以其在第一審之陳述為可採，即林麗純
　　、林麗婍僅賦與被上訴人收取債權之權利，並未將會款債權讓與被上訴人。
　(五)楊穀根、林麗純、林麗婍之會款債權既均未轉讓予被上訴人，則上訴人之妻所欠
　　被上訴人會款金額即未達二百九十一萬元，況被上訴人所稱之會款債權為二百九
　　十一萬元，亦與其所稱三百萬元抵押債權有間，且上訴人主張所欠會款債權之確
　　定數額亦與被上訴人之主張金額不符，此外兩造未就上訴人之妻所欠會款金額有
    所會算，實難認上訴人即願含糊的承擔其妻所欠債務，是被上訴人主張系爭抵押
　　權三百萬元所擔保之債務為上訴人承擔其妻所欠之會款債務金額云云，尚無可採
    。參酌已確認為不存在之債權二百五十萬元借貸部分，被上訴人持有上訴人妻所
　　簽名之借據，實際卻未交款，及上訴人之子於八十五年四月二十五日因顱內出血
　　合併右側肢體麻痺住院治療，於八十二年六月十九日出院，需繼續復健治療（原
　　審卷第一○一頁診斷證明書），而系爭抵押權設定係於八十三年三月；被上訴人
　　之妻並稱會錢不包括在抵押權擔保範圍內（本院卷第五十七頁）等情，堪認上訴
　　人主張系爭抵押權乃因其子於八十二年因病住院，需款孔急欲向被上訴人借貸二
　　百五十萬元，而被設定抵押權五百五十萬元一事，堪予採信。
六、兩造所設定者為一般抵押權，非最高限額抵押權，按抵押權為擔保物權，為從屬
    於該被擔保債權之權利，該被擔保之債權必須於該擔保物權設定時即屬特定，苟
    所擔保之債權不存在，該抵押權雖已完成登記，仍失所附麗，債權人亦不得聲請
　　拍賣抵押物。系爭抵押權並無所擔保之五百五十萬債權，已如前述，從而上訴人
　　請求確認系爭抵押權所擔保之債權五百五十萬元中之三百萬元不存在，為有理由
　　，應予准許；次按因故意或過失不法侵害他人之權利者，負損害賠償責任。民法
　　第一百八十四條第一項前段定有明文。本件並無系爭抵押權所擔保之五百五十萬
　　元債權存在，被上訴人卻仍執以聲請拍賣上訴人所有之上開土地，致上訴人受上
　　開土地所有權喪失之損害，自屬故意侵害被上訴人之上開土地所有權，自應賠償
　　上訴人喪失所有權之損害。次按不能回復原狀或回復原狀顯有重大困難者，應以
　　金錢賠償其損害，民法第二百一十五條定有明文。上訴人所有上開土地業經執行
　　法院於八十五年八月二十六日以新台幣二百萬元拍定予第三人邱素芬並發給權利
　　移轉證書等情，為兩造所共認，並經本院調閱台灣士林地方法院八十四年度執字
　　第二七○六號案卷查覈無誤（該案卷第三九八、三七九頁），上訴人顯已無法回
　　復其所有權人地位，則上訴人主張被上訴人應以二百萬元之金錢賠償其損害，核
　　屬有據，即為有理由。另按拍賣之不動產，買受人自領得執行法院所發給權利移
　　轉證書之日起，取得該不動產所有權。強制執行法第九十八條第一項定有明文，
　　則上訴人於斯時起始喪失上開所有權人地位。查第三人邱素芬係於八十五年十一
　　月七日收受上開土地拍定之不動產權利移轉證書，有送達證書及台灣士林地方法
　　院士院仁執康字第二九二○二號不動產權利移轉證書（執行卷第三七二頁、第三
    七九頁）在卷可參，上訴人即自該日起喪失系爭土地之所有權，則上訴人請求自
　　八十五年十一月七日起計算之利息，核屬有據，逾此部分則為無理由。（上訴人
    請求之書狀繕本於八十五年十月三十一日送達被上訴人訴訟代理人，請求自其翌
　　日起算利息〔原審卷第九三頁〕）。
七、綜上所述，上訴人請求確認系爭抵押權所擔保之債權五百五十萬元中除已確定部
    分外之三百萬元不存在，並本於侵權行為之法律關係，請求上訴人給付二百萬元
    及自八十五年十一月七日起至清償日止按年息百分之五計算之利息，為有理由，
    應予准許。原審為上訴人敗訴之判決，並駁回其假執行之聲請，尚有未洽，上訴
    意旨，指摘原判決此部分不當，求予廢棄改判，為有理由，應予准許。兩造就上
    開命給付部分，分別陳明願供擔保，請為准免假執行之宣告，經核於法並無不合
　　，爰分別酌定相當之擔保金額准許之。上訴人請求逾上開日期計算之利息部分，
　　為無理由，原判決駁回上訴人此部分之請求，並無不當，上訴意旨，指摘原判決
　　此部分不當，求予廢棄改判，為無理由。
八、兩造其餘之攻擊或防禦方法及未經援用證據，經本院逐一審酌認均不足以影響本
    判決論斷之結果，自無詳予論駁之必要，併此敘明。
九、據上論結，本件上訴為一部有理由、一部無理由，依民事訴訟法第四百四十九條
　　第一項、第四百五十條、第七十九條但書、第四百六十三條、第三百九十條第二
　　項、第三百九十二條，判決如主文。
中　　　華　　　民　　　國　　九十一　　年　　 十二 　　月　　　十　 　 日
　　　　　　　　　　　　　　　　　民事第十一庭
　　　　　　　　　　　　　　　　　　　審判長法　官　吳　景　源
　　　                                      法　官　連　正　義
　　　　　　　　　　　　　　　　　　　　　　法　官　鄭　純　惠
右正本係照原本作成。
如不服本判決，應於收受送達後二十日內向本院提出上訴書狀，其未表明上訴理由者
，應於提出上訴後二十日內向本院補提理由書狀（均須按他造當事人之人數附繕本）
上訴時應提出委任律師或具有律師資格之人之委任狀；委任有律師資格者，另應附具
律師及格證書及釋明委任人與受任人有民事訴訟法第四百六十六條之一第一項但書或
第二項（詳附註）所定關係之釋明文書影本。
中　　　華　　　民　　　國　　九十一　　年　　 十二 　　月　　 十一　　 日
　　　　　　　　　　　　　　　　　　　　　　書記官　林　麗　觀
附註：
民事訴訟法第四百六十六條之一（第一項、第二項）：
對於第二審判決上訴，上訴人應委任律師為訴訟代理人。但上訴人或其法定代理人具
有律師資格者，不在此限。
上訴人之配偶、三親等內之血親、二親等內之姻親，或上訴人為法人、中央或地方機
關時，其所屬專任人員具有律師資格並經法院認為適當者，亦得為第三審訴訟代理人
。
